臺灣高等法院民事裁定
111年度抗字第614號
抗  告  人  邱正雄  



上列抗告人因與相對人唐建雄間返還不當得利事件，對於中華民
國111年3月21日臺灣士林地方法院111年度重訴字第119號所為裁
定，提起抗告，本院裁定如下： 
    主  文
抗告駁回。
抗告訴訟費用由抗告人負擔。
    理  由
一、按提起民事訴訟，應依民事訴訟法第77條之13規定繳納裁判
    費，此為必須具備之程式。起訴不合程式或不備其他要件者
    ，法院應以裁定駁回之，但其情形可以補正者，審判長應定
    期間先命補正，民事訴訟法第249 條第1項第6款定有明文。
二、抗告意旨略以：伊因相對人、訴外人郭秀琴共同以假債務新
    臺幣（下同）280萬元拍賣伊借名登記於相對人名下之不動
    產，始提起本件訴訟，本件訴訟為詐騙案，不應因相對人提
    出異議，即命伊繳納裁判費。且伊遭相對人等10多名人頭詐
    騙4億多元，已無資力繳納裁判費，曾於民國109年11月間就
    另案聲請訴訟救助，現由最高法院審理中。原裁定以伊逾期
    未繳納裁判費為由駁回伊之起訴，自有違誤，爰請求廢棄原
    裁定等語。
三、本件抗告人聲請核發支付命令，請求相對人給付2,759萬1,6
    83元本息，因相對人對於支付命令提出異議，原法院於111
    年2月21日裁定命抗告人於7日內繳納不足之裁判費25萬4,38
    0元，該項裁定於111年2月25日送達抗告人，有上開裁定、
    送達證書在卷可稽（原法院卷第112-114頁）。抗告人固主
    張本件訴訟為詐騙案，不應因相對人提出異議，即命其繳納
    裁判費等語。惟按債務人對於支付命令於法定期間合法提出
    異議者，支付命令於異議範圍內失其效力，以債權人支付命
    令之聲請，視為起訴或聲請調解，民事訴訟法第519條第1項
    定有明文。相對人已於法定期間對於支付命令合法提出異議
    ，有民事異議狀、受理訴訟文書寄存登記簿、郵務送達通知
    書、公務電話查詢紀錄表附卷可憑（原法院卷第10-12頁、
    第16頁、第76-78頁），依上開規定，應以抗告人支付命令
    之聲請視為起訴。而提起民事訴訟，應依民事訴訟法第77條
    之13規定繳納裁判費，此為必須具備之程式，已如前述，抗
    告人自應繳足裁判費，始合於起訴程式，其主張不應因相對
    人提出異議，即命其繳納裁判費，難謂可採。至抗告人另主
    張其已無資力繳納裁判費，曾於109年11月間就另案聲請訴
    訟救助，現由最高法院審理中等語，固提出本院111年3月28
    日院彥民春110抗1378字第1110001987號函為證（本院卷第1
    3頁）。然抗告人並未舉證證明其訴訟救助之聲請業獲准許
    ，且其於本件訴訟亦未聲請訴訟救助，並經法院裁定准許之
    ，其以此為由拒不繳納裁判費，亦無可採。茲抗告人逾期未
    為補正，有原法院民事科查詢簡答表、答詢表附卷可佐（原
    法院卷第124-128頁），原法院以抗告人之起訴為不合法，
    依民事訴訟法第249條第1項第6款規定，裁定駁回抗告人之
    訴，核無不合。抗告意旨指摘原裁定不當，求予廢棄，非有
    理由，應予駁回。
四、據上論結，本件抗告為無理由，爰裁定如主文。 
　　
中　　華　　民　　國　　111 　年　　5 　　月　　31　　日
                  民事第十二庭  
                        審判長法  官   陳秀貞
                              法  官   陳婷玉
                              法  官   蔡世芳
正本係照原本作成。
本裁定除以適用法規顯有錯誤為理由外，不得再抗告。如提起再
抗告，應於收受送達後10日內委任律師為代理人向本院提出再抗
告狀。並繳納再抗告費新臺幣１千元。
中　　華　　民　　國　　111 　年　　6 　　月　　1 　　日

                              書記官   魏淑娟